臺灣高等法院臺中分院刑事裁定　　　　96年度毒抗字第157號
抗　告　人
即　被　告　甲○○
上列抗告人因聲請觀察勒戒案件，經檢察官聲請觀察勒戒，不服
臺灣臺中地方法院中華民國96年1月30日第一審裁定（96年度毒
聲字第99號，聲請案號：臺灣臺中地方法院檢察署，96年度毒偵
字第170號、96年度聲觀字第61號），提起抗告，本院裁定如下
：
    主  文
抗告駁回。
    理  由
一、抗告意旨略以：原審裁定、聲請意旨中提及95年11月3日於
    抗告人所有台中縣沙鹿鎮○○路287號住處，扣得施用第一
    級毒品海洛因之注射針筒一支，做為抗告人施用毒品之證據
    。惟經查當日警方持有之搜索票，記載之應搜索之處所為「
    台中縣沙鹿鎮○○路287號」，而實際扣得注射針筒之地點
    為「台中縣沙鹿鎮○○路291號」，其搜索之合法性即非無
    疑。縱認本件符合刑事訴訟法第131條第1項之不要式搜索，
    依同條第3、4項規定，亦應於搜索執行後報告該管檢察署檢
    察官及法院。法院認不應准許者，應於5日內撤銷，未經陳
    報者，所得之物不得作為證據，則上述扣得之物注射針筒不
    得作為證據，即有待斟酌。另查台中縣沙鹿鎮○○路291號
    為抗告人祖母住居，抗告人之祖母因罹患疾病目前長期臥病
    在床，呈植物人狀態，長期由光田醫院派員前來作居家護理
    ，因祖母病情需求，抗告人平日即有購置針筒置放該處之習
    慣，以備不時之需，偵查機關逕以資證明抗告人注射毒品之
    用，尚屬率斷。若有疑慮，並應將該針筒送請檢驗是否內有
    一級毒品之殘留反應。次就採集抗告人尿液送檢驗結果，呈
    一級毒品陽性反應一節，經查抗告人自94年初即因右肩不明
    原因疼痛，雖多次至中國醫藥學院附設醫院求診，均無法判
    斷病因對症下藥，長期為病痛所苦，抗告人之友人張建中另
    一友人因罹患癌症，並屆末期，定期前往署立竹山醫院追蹤
    治療，醫院均開立止痛藥給予服用，張建中因知悉抗告人病
    情，乃至其友人處取得止痛藥供抗告人止痛之用。抗告人於
    警方執行搜索日上午8時許曾服用該止痛藥3顆，抗告人遲至
    偵查期間得知尿液呈一級毒品陽性反應，始懷疑是否服用之
    該止痛藥含一級毒品，並自行送請台中榮民總醫院檢驗，始
    得知該藥物含嗎啡成分，抗告人並無施用一級毒品。另抗告
    人固於警詢時，自白坦承施用海洛因。惟抗告人於警詢時曾
    告知員警上述理由，惟員警均不予採納，致抗告人百口莫辯
    ，並誘導抗告人若配合自白犯行承認施用毒品，可免除檢警
    蒐證之困難，抗告人在上述誘導之情形下始於警詢筆錄上簽
    名，抗告人自白是否出於任意性，即有可議之處云云
二、檢察官聲請意旨略以；抗告人甲○○於民國95年11月3日上
    午10時30分許，在臺中縣沙鹿鎮○○路287號住處，施用第
    一級毒品海洛因一次。嗣於95年11月3日下午3時30分許，經
    警持法院核發之搜索票至上址查獲，並扣得其供施用第一級
    毒品海洛因所用之注射針筒1支，且經警採集其尿液送往中
    山醫學大學附設醫院以免疫酵素分析法（ＥＩＡ）及氣相層
    析質譜議（ＧＣ／ＭＳ）檢驗結果，呈第一級毒品海洛因於
    人體代謝後之嗎啡及可待因陽性反應，爰依毒品危害防制條
    例第20條第1項及觀察勒戒處分執行條例第3條第1項規定，
    聲請裁定將被告送勒戒處所觀察、勒戒等語。
三、原審法院以：抗告人施用第一級毒品海洛因之犯行，業據抗
    告人於警詢時坦承不諱。抗告人經警採集其尿液送往中山醫
    學大學附設醫院以免疫酵素分析法（ＥＩＡ）及氣相層析質
    譜議（ＧＣ／ＭＳ）檢驗結果，呈第一級毒品海洛因於人體
    代謝後之嗎啡及可待因陽性反應等情，有臺中縣警察局清水
    分局委託鑑驗尿液代號與真實姓名對照表及中山醫學大學附
    設醫院檢驗科藥物檢測中心尿液檢驗報告在卷可稽。此外，
    並有被告供施用第一級毒品海洛因所用之注射針筒1支扣案
    可佐，認被告上開施用第一級毒品海洛因一次之犯行，事證
    明確可以認定，依檢察官之聲請裁定送觀察、勒戒。
四、經查，(一)本案搜索之範圍，依搜索票記載，為抗告人之住所
    即台中縣沙鹿鎮○○路287號。而實際搜索地點亦為台中縣
    沙鹿鎮○○路287號，亦有搜索、扣押筆錄可據。抗告人謂
    搜索地點為台中縣沙鹿鎮○○路291號，並非有據。本案並
    無違法搜索之情形。(二)、抗告人於警詢時，關於扣案之注射
    針筒一支，警方詢以何人所有？作何用途？抗告人供稱：「
    因我家出入的人很多，不知是那個朋友使用後留下來的。施
    打海洛因毒品用。」並即坦承：「係將香菸內放入少量海洛
    因吸食。」「83年間開始吸食海洛因毒品。最近一次是於95
    年11月3日10時30分，在台中縣沙鹿鎮○○里○○路287 號
    客廳吸食海洛因毒品。」等語。本件並未扣得摻海洛因之香
    菸，抗告人於警詢時，卻供稱：扣案之注射針筒並非其所用
    ，其施用方法係摻放於香菸內吸食等語，足認本案並無抗告
    人所辯，在警方誘導之情形下，始在警詢筆錄上簽名之情形
    。抗告人警詢筆錄，顯係依抗告人自由意志所為，可以據為
    抗告人施用海洛因之證據。(三)、抗告人係以將海洛因摻入香
    菸之方法施用海洛因，並非以注射之方式施用。聲請人及原
    審法院援引與抗告人施用毒品行為無關聯性之扣案之注射針
    筒做為抗告人施用海洛因證據之一，雖有未洽。但抗告人施
    用海洛因行為，已有抗告人之自白及驗尿結果為證據，已足
    認定。原審法院贅引扣案針筒為證據，對於抗告人施用海洛
    因之犯行之認定並不生影響。(四)、抗告人辯稱扣案之針筒係
    其祖母因病情需求購置云云；其尿液中驗出第一級毒品陽性
    反應，係因長期病痛，服用友人之止痛藥所致；其於警詢之
    自白，係遭警自白，才在警詢筆錄上簽名云云，顯然與事實
    不符，不足為抗告人有利之認定。
五、抗告人前未曾因施用毒品案件，經法院裁定觀察、勒戒或強
    制戒治，有臺灣高等法院被告前案紀錄表可憑。原審法院依
    檢察官聲請，適用毒品危害防制條例第20條規定，裁定抗告
    人入勒戒處所觀察、勒戒，並無不合。抗告人以上詞抗告，
    其抗告為無理由，應予駁回。
六、據上論斷，應依刑事訴訟法第412條，裁定如主文。
中　　華　　民　　國　　96　　年　　3　　月　　6 　　日
            刑事第九庭    審判長法　官　陳　筱　珮
                                法　官  康  應  龍
                                法　官  趙  春  碧
上列正本證明與原本無異。
不得抗告。
                                書記官　胡  美  娟
中　　華　　民　　國　　96　　年　　3 　　月　　7 　　日
